【裁判字號】    98,訴,2877
【裁判日期】    981030
【裁判案由】    偽造文書等
【裁判全文】
臺灣臺中地方法院刑事判決              98年度訴字第2877號
公  訴  人  臺灣臺中地方法院檢察署檢察官
被      告  乙○○
                    (現另案於臺灣臺中監獄臺中分監執行中)
上列被告因偽造文書等案件，經檢察官提起公訴 (98年度偵緝字
第1694、1695、1696、1697、1698號)，被告於本院準備程序進
行中就被訴事實為有罪之陳述，經本院合議庭裁定由受命法官獨
任進行簡式審判程序，判決如下：
    主    文
乙○○幫助意圖為自己不法之所有，以詐術使人將本人之物交付
，累犯，處有期徒刑肆月；又共同行使偽造私文書，足以生損害
於公眾及他人，處有期徒刑柒月，未扣案如附表一編號1.、2.所
示之署名、印文、如附表二所示之物均沒收；又共同行使偽造私
文書，足以生損害於公眾及他人，累犯，處有期徒刑捌月，未扣
案如附表一編號3.、4.所示之署名、印文、如附表三所示之物均
沒收。應執行有期徒刑壹年肆月，未扣案如附表一所示之署名、
印文、如附表二、三所示之物均沒收。
    犯罪事實及理由
一、犯罪事實：
(一)乙○○前於民國95年間因竊盜案件，經本院以95年度訴字第
    456號判處有期徒刑2年確定，於97年4月30日假釋交付保護
    管束，於97年5月23日保護管束期滿未經撤銷假釋，所餘刑
    期視為執行完畢。詎其仍不知悔改，因缺錢花用，於97年5
    月10日向經營地下錢莊，真實姓名年籍均不詳綽號「小武」
    之陳武雄借款新臺幣(下同)35,000元後，因無力清償借款本
    息，其可預見提供銀行帳戶予不相識之人使用，極易遭人利
    用作為與財產犯罪有關之工具，並可能因此幫助不詳之犯罪
    集團隱匿真實身份，使犯罪難以查緝，竟仍以縱若有人持以
    犯罪亦不違反本意之幫助詐欺取財之不確定故意，與「小武
    」約定由其交付銀行帳戶供「小武」使用，以減免1萬元債
    務，而於同年月28日前往臺灣新光商業銀行(下稱新光銀行)
    大甲分行申設帳號0000000000000號之帳戶後，於當日晚間
    某時，在臺中縣大甲火車站前，將該帳戶之存摺、金融卡 (
    含密碼)及印印鑑交予「小武」，提供「小武」及所屬詐欺
    集團為詐欺取財犯行時，作為存匯款及提款帳戶使用，容任
    他人藉以遂行財產犯罪。嗣即有該詐欺集團成年成員，基於
    共同意圖為自己不法所有之犯意聯絡，而為下列行為：
    1.於97年6月23日下午2時許，以億成國際投資公司人員「范
      志軒」名義撥打電話予庚○○，佯稱：庚○○抽中該公司
      海外基金獎金1千萬元，惟須先投資8萬元云云，致庚○○
      陷於錯誤，於97年6月24日中午至彰化縣員林鎮之臺中商
      業銀行，依指示臨櫃匯款8萬元至乙○○提供之上開新光
      銀行大甲分行帳戶內，旋由上開詐騙集團成員提領一空。
    2.於97年6月24日上午10許，撥打電話自稱係戊○○透過網
      路交友方式認識之朋友「鄭宇翔」，向戊○○詐稱：有投
      資管道可賺錢，要戊○○至銀行匯款云云，致戊○○陷於
      錯誤，於同日上午11時30分許及同年月26日中午12時50分
      許，分別至宜蘭縣之華南銀行羅東分行、臺北市內湖區之
      永豐銀行新湖分行，依指示以現金臨櫃匯款方式匯款48,0
      00元、8萬元至乙○○提供之上開新光銀行大甲分行帳戶
      內，旋由上開詐騙集團成員提領一空。
    3.於97年6月間，由自稱「MAGGIE」之人，假冒為香港英宇
      投顧公司員工，向任職於「泰宗生物科技股份有限公司」
      (下稱泰宗公司)之辛○○佯稱：有內線交易可獲利云云，
      誘使辛○○挪用泰宗公司之資金投資基金(辛○○涉犯業
      務侵占等案件，另由臺灣士林地方法院檢察署偵辦中)後
      ，又向辛○○謊稱因稅率申報問題，致先前投資資金無法
      領回，需繳交公司股東權利保證金，始能將先前投資金額
      領回，致辛○○而陷於錯誤，於97年6月26日，匯款64,00
      0元至乙○○提供之上開新光銀行大甲分行帳戶內，旋由
      上開詐騙集團成員提領一空。
(二)乙○○因積欠「小武」上開借款本息無力清償，經「小武」
    表示如願持偽造之國民身分證等證件至金融機構開戶，並取
    得存摺及金融卡交付，即可抵償上開債務。乙○○遂與「小
    武」共同基於偽造公印文、印文、行使國民身分證、機車駕
    駛執照之特種文書、偽造私文書以詐欺財物之犯意聯絡，先
    由乙○○於97年5月間某日，在臺中市○○區○○路上之「
    ALO HA網咖」，將自己之相片2張交予「小武」，供「小武
    」於不詳時、地，將乙○○之照片1張套印於記載姓名為「
    丙○○」、身分證字號為Ｚ000000000號、戶籍地為臺中縣大
    雅鄉○○村○○路318巷86號之國民身分證上，並以電腦套
    印之方式在其上偽造「內政部印」之公印文1枚(無積極證據
    足證係以偽造之「內政部印」公印偽造)，以偽造「丙○○
    」之國民身分證1枚，同時將乙○○之照片1張黏貼於記載姓
    名為「丙○○」、身分證字號為Ｚ000000000號、戶籍地為臺
    中縣大雅鄉○○村○○路318巷86號之編號000000000000號
    普通重型機車駕駛執照上，並以電腦套印之方式在其上偽造
    「交通部駕駛執照製發之章」之印文1枚(無積極證據足認係
    以偽造之「交通部駕駛執照製發之章」印章偽造)，以偽造
    屬於特種文書之「丙○○」普通重型機車駕駛執照1枚，再
    於該駕駛執照背面蓋用「交通部公路總局簽發之章」鋼印(
    未扣案，並無證據證明係在乙○○參與本案犯行後始行偽造
    )；另將乙○○之照片套印在記載姓名為「己○○」、身分
    證字號為Ｚ000000000號、戶籍地為臺中市○○區○○里○○
    路○段235巷7號之國民身分證上，並以電腦套印之方式在其
    上偽造「內政部印」之公印文1枚(無積極證據足證係以偽造
    之「內政部印」公印偽造)，以偽造「己○○」之國民身分
    證1枚，同時將乙○○之照片1張黏貼於記載姓名為「己○○
    」、身分證字號為Ｚ000000000號、戶籍地為臺中市○○區○○里○○路○段235巷7號之編號000000000000號普通重型機
    車駕駛執照上，並以電腦套印之方式在其上偽造「交通部駕
    駛執照製發之章」之印文1枚(無積極證據足認係以偽造之「
    交通部駕駛執照製發之章」印章偽造)，以偽造屬於特種文
    書之「己○○」普通重型機車駕駛執照1枚，再於該駕駛執
    照背面蓋用「交通部公路總局簽發之章」鋼印(未扣案，並
    無證據證明係在乙○○參與本案犯行後始行偽造)。嗣「小
    武」乃：
    1.於97年5月23日，將上揭偽造之「丙○○」國民身分證及
      普通重型機車駕駛執照各1枚，連同在不詳地點由不知情
      之刻章人偽刻之「丙○○」印章1枚交予乙○○。乙○○
      旋於同日在「小武」陪同下，前往位於臺中縣大雅鄉○○
      路上之合作金庫商業銀行大雅分行，由「小武」在附近等
      候，乙○○持上開物品假冒丙○○之名義，進入該銀行辦
      理開戶手續，而在該銀行存摺存款綜合約定書及附件上，
      偽造丙○○之署名1枚、印文6枚，在該銀行存款印鑑卡上
      偽造「丙○○」之署名2枚、印文3枚，而偽造表彰「丙○○」願意遵守該約定書上所載事項及以所蓋用之印章作為
      存款帳戶印鑑章之屬於私文書之約定書、印鑑卡後，將該
      存摺存款綜合約定書及附件、存款印鑑卡，連同上開偽造
      之「丙○○」國民身分證及普通重型機車駕駛執照，一併
      交付銀行行員而同時行使偽造國民身分證、普通重型機車
      駕駛執照，使該行員陷於錯誤，經核對後誤以為確係「丙○○」本人申請開戶，而交付合作金庫商業銀行大雅分行
      帳號0000000000000號帳戶之存摺、金融卡予乙○○，乙○○隨即將存摺、金融卡及前開偽造之丙○○國民身分證
      、普通重型機車駕駛執照及印章於該銀行外交予在附近等
      候之「小武」，足以生損害於內政部對「內政部印」之公
      印文、戶政機關對於國民身分證、監理機關對於駕駛執照
      核發、管理、合作金庫商業銀行大雅分行對於綜合儲蓄存
      款帳戶之開戶與管理之正確性、及「丙○○」本人。
    2.另於97年6月9日，將上揭偽造之「己○○」國民身分證及
      機車駕駛執照各1枚連同在不詳地點由不知情之刻章人偽
      刻之「己○○」印章1枚交予乙○○。乙○○旋於同日在
      「小武」陪同下，前往位於臺中市南屯區○○○路上之新
      光銀行南屯分行，由「小武」在附近等候，乙○○持上開
      物品假冒己○○之名義，進入該銀行辦理開戶手續，而在
      該銀行金融簽帳卡申請約定書，偽造己○○之署名1枚、
      印文1枚，在該銀行印鑑卡上偽造「丙○○」之署名1枚、
      印文2枚，而偽造表彰「己○○」願意遵守該約定書上所
      載事項及以所蓋用之印章作為存款帳戶印鑑章之屬於私文
      書之約定書、印鑑卡後，將該金融簽帳卡申請約定書及印
      鑑卡，連同上開偽造之「己○○」國民身分證及普通重型
      駕駛執照，一併交付銀行行員而同時行使偽造國民身分證
      、普通重型機車駕駛執照，使該行員陷於錯誤，經核對後
      誤以為確係「己○○」本人申請開戶，而交付新光銀行南
      屯分行帳號0000000000000號帳戶之存摺、金融卡予乙○○，乙○○隨即將存摺、金融卡及前開偽造之己○○國民
      身分證、普通重型機車駕駛執照及印章於該銀行外交予在
      附近等候之「小武」，足以生損害於內政部對「內政部印
      」之公印文、戶政機關對於國民身分證、監理機關對於駕
      駛執照核發、管理、新光銀行對於活期儲蓄存款帳戶之開
      戶與管理之正確性、及「己○○」本人。嗣「小武」所屬
      之詐騙集團成員即意圖為自己不法之所有，於97年8月11
      日上午10時許，佯稱係「威尼斯傢俱公司」之經理，撥打
      電話向丁○○詐稱：丁○○抽獎抽中電視、床組、沙發等
      ，惟需先匯款至指定之帳戶云云，致丁○○陷於錯誤，而
      於同日下午2時許，在新竹市○○路之渣打國際商業銀行
      匯款4萬元至上開乙○○冒用「己○○」之名義開立之新
      光銀行南屯分行帳戶中，嗣後始知受騙，報警處理。
三、案經臺中縣警察局豐原分局、大甲分局、臺中市警察局第四
    分局分別報請暨臺北市政府警察局內湖分局報請臺灣士林地
    方法院檢察署呈請臺灣高等法院檢察署核轉臺灣臺中地方法
    院檢察署檢察官偵查起訴。
二、理由：
(一)本案被告乙○○所犯係死刑、無期徒刑、最輕本刑為3年以
    上有期徒刑以外之罪，被告於準備程序中就被訴事實為有罪
    之陳述，經告知簡式審判程序之旨，並聽取公訴人及被告之
    意見後，本院合議庭認為適宜而依刑事訴訟法第273條之1第
    1項規定，裁定由受命法官獨任進行簡式審判程序，且依同
    法第273條之2、第159條第2項之規定，不適用傳聞法則有關
    限制證據能力之相關規定，合先敘明。
(二)據以論罪之證據名稱：
    1.被告乙○○於偵訊及本院審理時自白上揭犯行。
    2.證人即被害人庚○○、戊○○、辛○○、丙○○、己○○
      、丁○○於警詢時之證述。
    3.被害人庚○○提供之臺中銀行國內匯款申請書回條1紙、
      被害人戊○○提供之永豐商業銀行匯款委託書、華南商業
      銀行匯款回條各1紙、被害人辛○○提供之臺灣中小企業
      銀行匯款申請書1紙、新光銀行97年7月29日新光銀大甲字
      第970032號函暨檢附被告之新光銀行大甲分行約定條款確
      認書(個人戶)、客戶基本資料、開戶約定書、存款業務往
      來申請書、存款帳戶存提交易明細查詢明細表各1紙(以上
      均為影本)。
    4.合作金庫商業銀行大雅分行97年7月1日合金雅存字第0970
      002440號函暨檢附之帳號00000000000000號帳戶存摺存款
      綜合約定書影本、存款印鑑卡影本、偽造之「丙○○」國
      民身分證及普通重型機車駕駛執照影本、開戶影像檔案照
      片影本及磁片、臺中市警察局第四分局現場勘察報告及現
      場採證照片16張、內政部警政署刑事警察局97年7月21日
      刑紋字第0970107543號鑑驗書。
    5.新光銀行南屯分行97年8月25日新光銀南屯字第97078號函
      暨檢附之金融簽帳卡申請約定書影本、印鑑卡影本、偽造
      之「己○○」國民身分證及普通重型駕駛執照影本、臺中
      市警察局第四分局現場勘察報告及現場採證照片7張、開
      戶人照片1張、內政部警政署刑事警察局97年10月14日刑
      紋字第0970153221號鑑驗書、被害人丁○○提供之渣打國
      際商業銀行股份有限公司匯款副通知書。
    6.綜上各節相互佐證，被告自白核與事實相符，應堪採信，
      本案事證明確，被告犯行堪以認定，應予依法論科。
(三)論罪與量刑：
    1.有關犯罪事實(一)部分：
      按刑法上之幫助犯，係對於犯罪與正犯有共同之認識，而
      以幫助之意思，對於正犯資以助力，而未參與實施犯罪之
      行為者而言(最高法院49年度臺上字第77號判例參照)。是
      以，如未參與實施犯罪構成要件之行為，且係出於幫助之
      意思提供助力，即屬幫助犯，而非共同正犯。查被告乙○○雖將其所有新光銀行大甲分行帳戶之存摺、金融卡及密
      碼交予「小武」及其所屬詐欺集團使用，然未見被告有何
      參與詐欺被害人之行為或於事後分得詐騙款項之積極證據
      ，被告將其所有之上開新光銀行大甲分行帳戶提供予詐欺
      集團作為遭詐欺取財之被害人匯款指定帳戶之行為，屬詐
      欺取財構成要件以外之行為，且在無證據證明被告係以正
      犯犯意參與犯罪之情形下，應認其所為係幫助犯而非正犯
      。核被告乙○○所為，係犯刑法第30條第1項、第339條第
      1項之幫助詐欺取財既遂罪。被告以一提供上開銀行帳戶
      資料之行為，同時幫助詐欺集團成員對被害人庚○○、戊○○、辛○○為詐欺取財犯行，係以一行為而觸犯構成要
      件相同之數罪名，為同種想像競合犯，應依刑法第55條前
      段規定，從一重論以一幫助詐欺取財罪。被告以幫助之意
      思，參與構成要件以外之行為，為幫助犯，應依刑法第30
      條第2項規定，依正犯之刑減輕之。
    2.有關犯罪事實(二)部分：
      (1)按「行為後法律有變更者，適用行為時之法律，但行為
        後之法律有利於行為人者，適用最有利於行為人之法律
        」，刑法第2條第1項定有明文。而按刑法第2條第1項所
        稱之法律，係指刑罰所依存的整體法律狀態，故法律有
        變更應指足以影響行為的可罰性與法律效果的法令因修
        正或廢止而有所變更而言。所以刑法法律變更概念，應
        界定在法律規定的改變，足以影響刑罰權判斷者而言。
        查被告乙○○行為後，戶籍法業於97年5月28日經總統
        以華總一義字第09700061901號令修正公布，於同年月3
        0日生效施行，本案就犯罪事實(二)之1.有關被告偽造
        「內政部印」之公印文、國民身分證後復持以行使之行
        使偽造國民身分證犯罪之處罰法律已有變更，又按偽造
        公印文，刑法第218條既有獨立處罰之規定，且較刑法
        第212條之處罰為重，則於偽造刑法第212條之文書同時
        偽造公印文，即難僅論以該條之罪，而置刑法第218條
        處刑較重之罪於不問 (司法院大法官會議釋字第82號意
        旨、最高法院90年度臺上字第7383號判決意旨參照)。
        是被告上揭關於偽造國民身分證後復持以行使之行使偽
        造國民身分證之犯行，原應論以刑法第216條、第212條
        之行使偽造特種文書罪及刑法第218條第1項之偽造公印
        文罪；而修正後戶籍法第75條第1項、第2項係規定：「
        意圖供冒用身分使用，而偽造、變造國民身分證，足以
        生損害於公眾或他人者，處5年以下有期徒刑、拘役或
        科或併科新臺幣50萬元以下罰金。行使前項偽造、變造
        之國民身分證者，亦同。」，即於上開法令修正公布後
        ，被告應論以戶籍法第75條第1項、第2項、刑法第218
        條第1項偽造公印文罪，經比較修正後戶籍法及上揭刑
        法相關之規定，於得以科處最高刑度之刑法第218條第1
        項之罪相同之情況下，被告此部分犯罪，以修正前適用
        刑法第216條、第212條之規定為有利於被告，合先敘明
        。
      (2)次按國民身分證係由主管機關核發作為本國人士身分之
        證明，屬於品行能力相類證書之一種，原屬刑法第212
        條之特種文書，惟戶籍法第75條於97年5月28日修正公
        布，針對國民身分證之偽造、變造犯行予以明文規定，
        相較於刑法第212條係針對所有一般特種文書之偽造、
        變造犯行，應屬於特別規定而優先適用；又偽造國民身
        分證，並不當然需要偽造國民身分證上之公印文，是偽
        造國民身分證，自不能當然包括偽造公印文在內。而偽
        造公印或公印文，刑法第218條既有獨立處罰規定，且
        較戶籍法第75條第1項規定之處罰為重，則於偽造國民
        身分證同時偽造公印或公印文者，即難僅論以戶籍法第
        75條第1項之罪，而置刑法第218條第1項處刑較重之罪
        於不問，故偽造國民身分證，如有偽造公印文之行為，
        仍應構成刑法第218條第1項之偽造公印文之罪(最高法
        院97年度臺非字第328號判決意旨參照)；再偽造特種文
        書，並偽造其上所蓋用之印文，應成立刑法第212條及
        第217條第1項之罪，並依同法第55條從一重之偽造印文
        罪處斷(司法院34年院解字第3020號解釋參照)；復按刑
        法第218條第1項所稱之公印，係指由政府依印信條例第
        6條相關規定製發之印信，用以表示公署或公務員之資
        格，即俗稱之大印及小官章而言，如不足以表示公署或
        公務員之資格者，即非公印；國民身分證上之「內政部
        印」印文，為表示內政部公署之公印文，至普通重型機
        車駕駛執照上「交通部駕駛執照製發之章」、「交通部
        公路總局簽發之章」，在該機關全銜之下既載有「駕駛
        執照製發之章」、「簽發之章」等字，即非依印信條例
        規定由上級機關所製發之印信，以表示該機關之資格者
        ，自非公印，該部分即非屬公印文(最高法院69年臺上
        字第1676號判例、90年度臺上字第2522號判決意旨參照
        )。
      (3)再按刑法上偽造文書罪章所指之文書，除必須具備有體
        性、文字性、持續性、意思性等要件外，尚必須存有足
        以表彰一定之制作名義人時，該等記載方可認為係文書
        ，否則若僅為表彰某人簽名意思之署名或簽押，並不具
        有表彰一定制作名義人存在，該等記載即無從認為係刑
        法上之文書，而只能認為係單純之署押，是按簽他人姓
        名並按指印，該指印同為代表該被冒用者之姓名，作用
        及效力與署押無異，亦屬署押之一種；又刑法上之偽造
        署押罪，係指單純偽造簽名、捺印或以其他符號代簽名
        而言，若在制式之書類上偽造他人簽名，已為一定意思
        表示，具有申請書或收據等類之性質者，則係犯偽造文
        書罪，而該偽造署押為偽造私文書之部分行為，即不另
        論罪。是就犯罪事實(二)之1.部分，被告偽造「丙○○
        」國民身分證、普通重型機車駕駛執照持以行使，係犯
        刑法第216條、第212條之行使偽造特種文書罪，又其於
        上開國民身分證上偽造「內政部印」之公印文，係犯刑
        法第218條第1項之偽造公印文罪、於上開機車駕駛執照
        上偽造「交通部駕駛執照製發之章」印文，係犯同法第
        217條第1項之偽造印文罪，其復持偽造之「丙○○」國
        民身分證、普通重型機車駕駛執照及印章各1枚，至合
        作金庫商業銀行大雅分行申辦「丙○○」上述帳戶存摺
        ，偽造存摺存款綜合約定書、存款印鑑卡等私文書，再
        將偽造之存摺存款綜合約定書、存款印鑑卡交付銀行承
        辦行員行使，使不知情之銀行承辦行員因而陷於錯誤，
        交付存摺、金融卡，係犯刑法第216條、第210條之行使
        偽造私文書罪、及同法第339條第1項之詐欺取財罪；就
        犯罪事實(二)之2.部分，被告偽造「己○○」國民身分
        證持以行使之犯行，係犯戶籍法第75條第2項、第1項之
        行使偽造國民身分證罪，又其於上開國民身分證上偽造
        「內政部印」之公印文，係犯刑法第218條第1項之偽造
        公印文罪；偽造「己○○」普通重型機車駕駛執照持以
        行使，係犯刑法第216條、第212條之行使偽造特種文書
        罪，其上偽造「交通部駕駛執照製發之章」印文，係犯
        同法第217條第1項之偽造印文罪，其持偽造之「己○○
        」國民身分證、普通重型機車駕駛執照及印章各1枚，
        至新光銀行南屯分行申辦「己○○」上述帳戶存摺，偽
        造金融簽帳卡申請約定書、印鑑卡，再將偽造之金融簽
        帳卡申請約定書、印鑑卡交付銀行承辦行員行使，使不
        知情之銀行承辦行員因而陷於錯誤，交付存摺及金融卡
        ，致被害人丁○○於受詐欺後匯款至其以「己○○」名
        義申辦之該銀行帳戶內，其所為係犯刑法第216條、第2
        10條之行使偽造私文書罪、及同法第339條第1項之詐欺
        取財罪。被告偽造「丙○○」、「己○○」之印章，嗣
        分別在上開合作金庫商業銀行之存摺存款綜合約定書、
        存款印鑑卡上偽造「丙○○」署名、印文，在新光銀行
        南屯分行之金融簽帳卡申請約定書、印鑑卡上偽造「己○○」署名、印文，此偽造「丙○○」印章、印文、署
        名之行為，均係偽造私文書之階段行為，偽造上開私文
        書後復將之交付銀行行員行使，偽造之低度行為應為行
        使之高度行為所吸收；另被告偽造上述國民身分證及普
        通重型機車駕駛執照之特種文書，於嗣後持以行使，偽
        造之低度行為皆為行使之高度行為所吸收，均不另論罪
        。
      (4)被告就犯罪事實(二)部分之犯行，與真實姓名、年籍不
        詳綽號「小武」之成年男子及其所屬詐欺集團成員彼此
        間，有犯意聯絡及行為分擔，為共同正犯。另被告利用
        不知情之刻章人偽刻「丙○○」、「己○○」印章，為
        間接正犯。
(5)被告於犯罪事實(二)之1.、2.所示之時間，分別以實質
        上一行為而行使偽造特種文書、偽造印文、偽造國民身
        分證(指犯罪事實(二)之2.部分)、偽造公印文、行使偽
        造私文書以犯詐欺取財罪，均為想像競合犯，應分別依
        刑法第55條前段之規定，從一重均論以行使偽造私文書
        罪(按偽造公印文與行使偽造私文書罪之法定本刑均為5
        年以下有期徒刑之罪，而因被告共同偽造公印文於上述
        國民身分證後，持至上述銀行辦理上述帳戶，以詐欺使
        人交付存摺與金融卡，依客觀犯罪情狀，自以行使偽造
        私文書罪重於偽造公印文罪)。至偽造之「丙○○」、
        「己○○」國民身分證上「內政部印」之公印文、及偽
        造之普通重型機車駕駛執照上「交通部駕駛執照製發之
        章」之印文，因該等印文除以偽造之公印、印章偽造外
        ，仍有可能係以影印或電腦描繪等其他方式偽造而成，
        是在無積極證據證明該偽造之「內政部印」公印文、「
        交通部駕駛執照製發之章」印文，係以偽造之公印、印
        章加以偽造之情形下，本諸罪疑唯輕原則，本院認定該
        「內政部印」之公印文、「交通部駕駛執照製發之章」
        之偽造印文係以其他不詳方式偽造而成，自無偽造「內
        政部印」之公印、及「交通部駕駛執照製發之章」之印
        章之問題。另偽造之普通重型機車駕駛執照上之「交通
        部公路總局簽發之章」之鋼印文，非屬印信條例規定之
        公印，為普通之印文，且因該印文無法以實體鋼印印蓋
        以外之方式偽造，故該部分之印文，係以偽造之鋼印蓋
        用而成，惟因無其他積極證據足認被告有參與偽造該鋼
        印之行為，依「疑點利益歸於被告」原則，應為有利於
        被告之判斷，是認被告並無參與偽造「交通部公路總局
        簽發之章」鋼印之行為，均附此敘明。
      (6)被告有如犯罪事實欄所載論罪科刑執行情形，有卷附臺
        灣高等法院被告前案紀錄表1份可按，其受有期徒刑執
        行完畢後5年以內再故意犯本案犯罪事實(一)、(二)之2
        .部分，法定刑為有期徒刑之罪，為累犯，應依刑法第4
        7條第1項規定加重其刑。
      (7)被告上開所犯幫助詐欺取財罪、行使偽造私文書罪、行
        使偽造私文書罪3罪間，犯意各別，行為互殊，應予分
        論併罰。
      (8)爰審酌被告前已有犯罪紀錄，素行不良，猶不知謹慎行
        事，僅因積欠綽號「小武」之人款項而無力清償，即申
        辦金融帳戶提供「小武」及其所屬詐欺集團成員使用，
        助長詐騙集團財產犯罪之風氣，紊亂社會正常交易秩序
        ，復提供照片供綽號「小武」之人偽造國民身份證、普
        通重型機車駕駛執照，後再持以冒用「丙○○」、「己○○」之名義申請存款帳戶，足生損害於內政部對「內
        政部印」之公印文、戶政機關對於國民身分證、監理機
        關對於駕駛執照管理之正確性、合作金庫商業銀行、新
        光銀行對於帳戶之開戶與管理、及「丙○○」、「己○○」本人，犯罪動機殊不足取，惟念被告於犯罪後坦認
        犯行，尚知悔悟等一切情狀，分別量處如主文所示之刑
        ，並定其應執行之刑，資以懲儆。
      (9)沒收部分：
        偽造之「合作金庫商業銀行大雅分行」之存摺存款綜
          合約定書、存款印鑑卡、「新光銀行南屯分行」之金
          融簽帳卡申請約定書、印鑑卡，雖皆為供被告及共犯
          等犯行使偽造私文書罪使用之物，然既經被告持以行
          使而交付「合作金庫商業銀行大雅分行」、「新光銀
          行南屯分行」收執，已非屬被告及共犯等所有之物，
          自不依刑法第38條條第1項第2款之規定宣告沒收，惟
          其上偽造之「丙○○」、「己○○」印文及署名(詳
          細印文及署名數量詳如附表一所示)、未扣案偽造之
          「丙○○」、「己○○」印章1枚，均無證據證明已
          滅失，均應依刑法第219條規定宣告沒收。
        「合作金庫商業銀行大雅分行」、「新光銀行南屯分
          行」存摺各1本、金融卡各1張，為被告及共犯等因本
          案犯罪所得之物(「合作金庫商業銀行大雅分行」、
          「新光銀行南屯分行」並無撤銷被告上述開立存款帳
          戶之行為，被告及共犯等自應認已取得該存摺之所有
          權)，雖未扣案，惟因無證據證明已經滅失，仍應依
          刑法第38條第1項第3款規定宣告沒收之。
        偽造之「丙○○」、「己○○」國民身分證、普通重
          型機車駕駛執照各1枚，為綽號「小武」之人偽造後
          而交予供作被告犯本案犯罪使用之物，業據被告供承
          在卷，雖未經扣案，惟亦無證據證明已滅失，均應依
          刑法第38條第1項第2款之規定宣告沒收，而上開偽造
          之「丙○○」、「己○○」國民身份證、機車駕駛執
          照各1枚既已依法宣告沒收，其上偽造之「內政部印
          」公印文1枚、「交通部駕駛執照製發之章」之印文1
          枚，爰不另依刑法第219條之規定諭知沒收。
三、應適用之法條：
    依刑事訴訟法第273條之1第1項、第299條第1項前段、第310
    條之2、第454條，戶籍法第75條第1項、第2項，刑法第11條
    前段、第28條、第30條、第216條、第210條、第212條、第2
    17條第1項、第218條第1項、第219條、第339條第1項、第47
    條第1項、第55條前段、第38條第1項第2款、第3款，刑法施
    行法第1條之1第1項、第2項前段，判決如主文。
本案經檢察官甲○○到庭執行職務。
中    華    民    國    98    年    10    月    30    日
                  刑事第十七庭    法  官  簡芳潔
以上正本證明與原本無異。
如不服本判決應於收受送達後10日內向本院提出上訴書狀，並應
敘述具體理由；其未敘述上訴理由者，應於上訴期間屆滿後20日
內向本院補提理由書（均須按他造當事人之人數附繕本）「切勿
逕送上級法院」。
                                  書記官  呂苗澂
中    華    民    國    98    年    10    月    30    日
附表一：
┌──┬──────────┬──────────┐
│編號│文書名稱            │偽造之署名及印文    │
├──┼──────────┼──────────┤
│ 1. │「合作金庫商業銀行大│「丙○○」之署名1枚 │
│    │雅分行」之存摺存款綜│ 、印文6枚          │
│    │合約定書            │                    │
├──┼──────────┼──────────┤
│ 2. │「合作金庫商業銀行大│「丙○○」之署名2枚 │
│    │雅分行」存款印鑑卡  │ 、印文3枚          │
├──┼──────────┼──────────┤
│ 3. │「新光銀行南屯分行」│「己○○」之署名1枚 │
│    │金融簽帳卡申請約定書│ 、印文1枚          │
├──┼──────────┼──────────┤
│ 4. │「新光銀行南屯分行」│「己○○」之署名1枚 │
│    │印鑑卡              │ 、印文2枚          │
└──┴──────────┴──────────┘
附表二：
偽造之「丙○○」國民身分證及普通重型機車駕駛執照各壹張、
「丙○○」印章壹枚、「合作金庫商業銀行大雅分行」帳號0000
00000000號綜合儲蓄存款帳戶存摺壹本、金融卡壹張。
附表三：
偽造之「己○○」國民身分證及普通重型機車駕駛執照各壹張、
「己○○」印章壹枚、「新光銀行南屯分行」帳號000000000000
0號活期儲蓄存款帳戶存摺壹本、金融卡壹張。
附錄論罪科刑法條全文：
戶籍法第75條：
意圖供冒用身分使用，而偽造、變造國民身分證，足以生損害於
公眾或他人者，處五年以下有期徒刑、拘役或科或併科新臺幣五
十萬元以下罰金。
行使前項偽造、變造之國民身分證者，亦同。
將國民身分證交付他人，以供冒名使用，或冒用身分而使用他人
交付或遺失之國民身分證，足以生損害於公眾或他人者，處三年
以下有期徒刑、拘役或科或併科新臺幣三十萬元以下罰金。
中華民國刑法第212條
偽造、變造護照、旅券、免許證、特許證及關於品行、能力服務
或其他相類之證書、介紹書，足以生損害於公眾或他人者，處1
年以下有期徒刑、拘役或3百元以下罰金。
中華民國刑法第216條
行使第210條至第215條之文書者，依偽造、變造文書或登載不實
事項或使登載不實事項之規定處斷。
中華民國刑法第217條
偽造印章、印文或署押，足以生損害於公眾或他人者，處3年以
下有期徒刑。
盜用印章、印文或署押，足以生損害於公眾或他人者，亦同。
中華民國刑法第218條
偽造公印或公印文者，處5年以下有期徒刑。
盜用公印或公印文足以生損害於公眾或他人者，亦同。
中華民國刑法第339條
意圖為自己或第三人不法之所有，以詐術使人將本人或第三人之
物交付者，處5年以下有期徒刑、拘役或科或併科1千元以下罰金
。
以前項方法得財產上不法之利益或使第三人得之者，亦同。
前二項之未遂犯罰之。
中華民國刑法第30條
幫助他人實行犯罪行為者，為幫助犯。雖他人不知幫助之情者，
亦同。
幫助犯之處罰，得按正犯之刑減輕之。


司法院資訊處製作；財團法人民間司法改革基金會備份。
